臺灣基隆地方法院基隆簡易庭民事判決
111年度基簡字第625號
原      告  蔡永源  
訴訟代理人  蔡欣龍  
被      告  林晏妃  



上列當事人間侵權行為損害賠償(交通)事件，本院於民國111年8
月25日言詞辯論終結，判決如下：
    主  文
被告應給付原告新臺幣陸拾壹萬柒仟陸佰貳拾肆元，自民國一百
一十一年七月二十日起至清償日止，按週年利率百分之五計算之
利息。
原告其餘之訴駁回。
訴訟費用新臺幣壹萬零壹佰參拾元，由被告負擔新臺幣陸仟陸佰
捌拾陸元，餘由原告負擔。
本判決原告勝訴部分得假執行，但被告如以新臺幣陸拾壹萬柒仟
陸佰貳拾肆元為原告預供擔保，得免為假執行。
原告其餘假執行之聲請駁回。
    事實及理由
壹、程序事項
一、按因侵權行為涉訟者，得由行為地之法院管轄，民事訴訟法
    第15條第1項定有明文。查本件侵權行為地為本院轄區內之
    基隆市中正區，原告係依侵權行為法律關係為請求，本院自
    有管轄權，合先敘明。
二、被告經合法通知，未於言詞辯論期日到場，核無民事訴訟法
    第386條各款所列情形，爰依民事訴訟法第436條第2項、第3
    85條第1項前段規定，准原告訴訟代理人之聲請，由其一造
    辯論而為判決。　　
貳、實體事項
一、原告主張：
　　被告前於民國111年4月12日上午12時55分許，駕駛BBK-7580
    號自小客車（下稱被告車輛），由基隆市中正區北寧路往調
    和街方向行駛，行經基隆市中正區北寧路漁港三街口處，因
    未遵行車道（逆向）且酒後駕車，不慎撞及原告所有之BFC-
    2870號自小貨車（下稱系爭車輛），致系爭車輛毀損，支出
    維修費用新臺幣（下同）554,087元（鈑金費用113,000元、
    烤漆費用33,737元、零件費用353,747元、工資53,603元）
    。此外，系爭車輛自111年4月13日進廠維修，至111年7月20
    日出廠，期間有75日無法使用，而系爭車輛每日營業收入為
    5,000元，原告因此受有營業損失375,000元（計算式：5,00
    0元×75＝375,000元）。為此，爰依民法第184條第1項前段、
    第2項、第191條之2之規定，提起本件訴訟。並聲明：㈠被告
    應給付原告929,087元及自起訴狀繕本送達翌日起算至清償
    日止，按週年利率5%計算之利息。㈡訴訟費用由被告負擔。㈢
    請准供擔保宣告假執行。　
二、被告答辯：
　　被告經合法通知，未於言詞辯論期日到場，亦未提出書狀為
    任何聲明或陳述。
三、本院之判斷：
  ㈠本件被告於111年4月12日上午12時55分許，駕駛被告車輛，
    由基隆市中正區北寧路往調和街方向行駛，行經基隆市中正
    區北寧路漁港三街口處，因未遵行車道（逆向）且酒後駕車
    ，不慎撞及原告所有系爭車輛，致系爭車輛毀損，此經原告
    提出基隆市警察局道路交通事故當事人登記聯單、系爭車輛
    行車執照影本等件為證，並經本院依職權向基隆市警察局調
    閱本件交通事故資料（含道路交通事故現場圖、A2類道路交
    通事故調查報告表㈠㈡、道路交通事故談話記錄表、道路交通
    事故當事人酒精測定紀錄表、道路交通事故肇事人自首情形
    紀錄表、道路交通事故初步分析研判表、舉發違反道路交通
    管理事件通知單影本、道路交通事故照片12幀及監視器畫面
    光碟）附卷可憑。而被告經合法通知無正當理由於言詞辯論
    期日不到場，且未以書狀為任何之抗辯及陳述。本院審酌上
    開證據資料，認此部分之事實堪信為真實。
  ㈡按汽車在劃有分向限制線之路段，不得駛入來車之車道內，
    道路交通安全規則第97條第1項第2款定有明文。又上開規定
    旨在保障公眾行車安全，核屬保護他人之法律，倘有違反，
    即應推定為有過失，復為民法第184條第2項所明定。查本件
    被告於前揭時、地，因未遵行車道（逆向），而撞擊系爭車
    輛，致系爭車輛受有車體損害，並因此受有營業損失，則被
    告自係明確違反道路交通安全規則之相關規定，其有過失甚
    明；又被告既違反交通法規以致碰撞系爭車輛，則被告之過
    失行為與系爭車輛之車體損害間，自有相當因果關係存在。
    第按因故意或過失，不法侵害他人之權利者，負損害賠償責
    任；汽車、機車或其他非依軌道行駛之動力車輛，在使用中
    加損害於他人者，駕駛人應賠償因此所生之損害，民法第18
    4條第1項前段、第191條之2前段亦有明定；本件被告既有過
    失，其過失行為與系爭車輛之車體損害復有相當因果關係，
    則被告自應依法對系爭車輛之所有人即原告負損害賠償責任
    。茲就原告主張之項目及金額，是否應予准許，分述如下：
　⒈系爭車輛修復費用：
　  按負損害賠償責任者，除法律另有規定或契約另有訂定外，
    應回復他方損害發生前之原狀；第1項情形，債權人得請求
    支付回復原狀所必要之費用，以代回復原狀，民法第213條
    第1項、第3項定有明文。再按物被毀損時，被害人除得依民
    法第196條請求賠償外，並不排除民法第213條至第215條之
    適用。依民法第196條請求賠償物被毀損所減少之價額，得
    以修復費用為估定之標準，但以必要者為限（例如：修理材
    料以新品換舊品，應予折舊）。被害人如能證明其物因毀損
    所減少之價額，超過必要之修復費用時，就其差額，仍得請
    求賠償（最高法院77年度第9次民事庭會議決議(一)參照）
    。查原告主張系爭車輛之修復費用為554,087元（鈑金費用1
    13,000元、烤漆費用33,737元、零件費用353,747元、工資5
    3,603元），業據提出匯豐汽車匯豐基隆廠鈑噴估價單、和
    順汽車有限公司維修清單等件為證，而系爭車輛乃106年8月
    出廠，不知其確切之出廠日期，故推定系爭車輛為106年8月
    15日出廠，是自106年8月15日起，至本件交通事故發生日即
    111年4月12日止，系爭車輛之使用時間為4年7個月又28日。
    再參考行政院公布之固定資產耐用年數表，其他業用客車耐
    用年數為五年（財政部87年1月15日台財稅字第870000472號
    函附之固定資產耐用年數表參看），依定率遞減法計算，系
    爭車輛之零件部分，每年折舊千分之三六九，另依營利事業
    所得稅查核準則第95條第6款規定：「固定資產提列折舊採
    用定率遞減法者，以一年為計算單位，其使用期間未滿一年
    者，按實際使用之月數相當於全年之比例計算之，不滿一月
    者，以月計」之方法核算，系爭車輛自出廠日106年8月15日
    ，迄本件車禍發生時即111年4月12日，已使用4年8月，是原
    告主張之修理材料費用即零件費用353,747元，於扣除折舊
    後，其殘值為42,284元（計算式如附表所示）。加上不應計
    列折舊之鈑金費用113,000元、烤漆費用33,737元、工資53,
    603元，則修復系爭車輛之必要費用應為242,624元（42,284
    元＋113,000元＋33,737元＋53,603元＝242,624元）。
　⒉營業損失部分：
　　原告主張因系爭車輛損壞，自事故日至修復日（完工時間為
    111年7月20日），共計75日無法營業，每日營業損失為5,00
    0元，共計375,000元等情，業據提出和順汽車有限公司維修
    清單、新合發冷凍食品股份有限公司請款單等件為憑。系爭
    車輛既因被告之過失行為而毀損，原告因而無從使用該車輛
    從事營業行為，則原告因此所受之營業損失，核屬原告因被
    告過失侵權行為所受之損害，原告請求被告給付375,000元
    ，應予准許。
  ⒊綜上，原告所得請求被告賠償之範圍，包括系爭車輛之修復
    費用242,624元、營業損失375,000元，以上金額合計617,62
    4元。
　㈢按給付無確定期限者，債務人於債權人得請求給付時，經其
    催告而未為給付，自受催告時起，負遲延責任。其經債權人
    起訴而送達訴狀，或依督促程序送達支付命令，或為其他相
    類之行為者，與催告有同一之效力；遲延之債務，以支付金
    錢為標的者，債權人得請求依法定利率計算之遲延利息；應
    付利息之債務，其利率未經約定，亦無法律可據者，年息為
    百分之5，民法第229條第2項、第233條第1項前段及第203條
    分別定有明文。經查，原告對被告之侵權行為損害賠償請求
    權，係屬於未定給付期限之金錢債權，應自被告受催告時起
    ，始負遲延責任，則原告請求被告自起訴狀繕本送達翌日即
    111年7月20日起至清償日止，按週年利率5%計算之遲延利息
    ，即屬有據。逾此範圍，則無理由，不應准許。
四、綜上所述，原告基於侵權行為之法律關係，請求被告給付61
    7,624元，及自起訴狀繕本送達翌日即111年7月20日起至清
    償日止，按週年利率5%計算之利息，為有理由，應予准許。
    逾此範圍，則無理由，應予駁回。
五、本件原告勝訴部分，係按民事訴訟法第427條第2項第11款適
    用簡易程序所為被告敗訴之判決，依同法第389條第1項第3
    款之規定，應依職權宣告假執行。並依同法第392條第2項規
    定，宣告被告預供擔保，得免為假執行。至原告敗訴之部分
    ，其假執行之聲請亦失附麗，爰併予駁回之。
六、本件訴訟費用即第一審裁判費10,130元，由被告負擔6,686
    元（計算式：10,130元×617,624元/929,087元＝6,686元，元
    以下四捨五入），餘由原告負擔。
七、據上論結，原告之訴為一部有理由，一部無理由，依民事訴
    訟法第436條第2項、第385條第1項前段、第79條、第87條第
    1項、第389條第1項第3款、第392條第2項之規定，判決如主
    文。
中　　華　　民　　國　　111 　年　　8 　　月　　31　　日
                  基隆簡易庭法　官　周裕暐　　　　　
以上正本係照原本作成。
對於本件判決如有不服，應於收受送達後20日內向本院提出上訴
書狀，上訴於本院合議庭，並按他造當事人之人數附具繕本。如
委任律師提起上訴者，應一併繳納上訴審裁判費。
中　　華　　民　　國　　111 　年　　8 　　月　　31　　日
                        書記官　謝佩芸
附表
-----
折舊時間           金額
第1年折舊值        353,747×0.369=130,533
第1年折舊後價值    353,747-130,533=223,214
第2年折舊值        223,214×0.369=82,366
第2年折舊後價值    223,214-82,366=140,848
第3年折舊值        140,848×0.369=51,973
第3年折舊後價值    140,848-51,973=88,875
第4年折舊值        88,875×0.369=32,795
第4年折舊後價值    88,875-32,795=56,080
第5年折舊值        56,080×0.369×(8/12)=13,796
第5年折舊後價值    56,080-13,796=42,284